【裁判字號】    89,小上,142
【裁判日期】    900130
【裁判案由】    給付管理費
【裁判全文】
臺灣高雄地方法院民事判決  八十九年度小上字第一四二號
    上  訴  人  大灣江山大樓管理委員會
    法定代理人  甲○○
    訴訟代理人  戊○○
    送達代收人  丁○○
    被上訴人    大眾商業銀行股份有限公司
                              .
    法定代理人  丙○○      住.
    訴訟代理人  乙○○      住.
右當事人間給付管理費事件，本院判決如左：
    主    文
上訴駁回。
第二審訴訟費用由上訴人負擔。
    事    實
甲、上訴人方面：
一、聲明：
（一）原判決不利於上訴人部分廢棄。
（二）被上訴人應給付上訴人新臺幣六萬二千二百元，及自起訴狀繕本送達被上訴人
      之翌日起至清償日止，按週年利率百分之五計算之利息。
二、陳述：除與原判決記載相同者，茲引用之外，補稱：
    依公寓大廈管理條例第十八條第一項第二款、第十九條前段之規定，區分所有權
    人所繳納之管理費為公寓大廈公共基金之主要來源，區分所有權人對於公共基金
    之權利應隨區分所有權之移轉而移轉，不得因個人事由為讓與、扣押、抵銷或設
    定負擔，故管理費之債權乃對物徵收，並非具體已發生之私法上債權債務，則公
    寓大廈管理條例第二十四條既規定區分所有權之繼受人應繼受原區分所有權人依
    本條例或規約所定之一切權利義務，本件被上訴人得對原有公共基金享有權利，
    自應繼受其前手住戶所欠繳之管理費方為合法公平。
乙、被上訴人方面：
一、聲明：駁回上訴。
二、陳述：除與原判決記載相同者，茲引用之外，補稱：
（一）公寓大廈管理條例第二十四條之規定係指區分所有權之繼受人雖未參與繼受前
      規約之制定，然為維持公寓大廈管理維護之一致性、提昇生活品質、確保良好
      生活環境、增進公共利益，雖未參與規約之制定，仍應受規約之拘束，以免繼
      受人逃避規約拘束，並非謂前手所積欠之具體已發生管理費等私法上債權債務
      關係亦須由繼受人繼受。
（二）被上訴人係於民國八十八年十月間經鈞院強制執行拍賣後承受取得本件門牌號
      碼臺南縣永康市○○路一０九號三樓之二之房地，依法係自領得權利移轉證書
      之日即同年十一月三日起始取得該房地所有權，自於取得所有權後始負擔給付
      管理費之責，不需負擔前所有權人所積欠之管理費。
    理    由
一、上訴人起訴主張被上訴人係「大灣江山大樓」之區分所有權人，自八十五年八月
    起至八十九年八月止，欠繳管理費共計新臺幣（下同）七萬零八百四十八元，屢
    經催討仍拒不返還，爰依法訴請清償積欠之管理費及自起訴狀繕本送達被上訴人
    之翌日起至清償日止，按週年利率百分之五計算之利息。
    被上訴人則以其係於八十八年十月間經本院強制執行拍賣後承受取得本件「大灣
    江山大樓」門牌號碼臺南縣永康市○○路一０九號三樓之二之房地，依法係自領
    得權利移轉證書之日即同年十一月三日起始取得該房地所有權，自於取得所有權
    後始負擔給付管理費之責，不需負擔前所有權人所積欠之管理費，故僅願繳納八
    十八年十一月起之管理費，但上訴人拒絕收受等語，資為抗辯。
二、上訴人起訴主張之事實，業據提出存證信函、公告、明細表、公寓大廈組織報備
    證明、區分所有權人會議記錄、簽到表、管理組織章程暨住戶公約、代收費用明
    細、管委會八八大灣字第０一０號呈、臺南縣工務局八九工管字第二四五七四號
    函、土地及建物登記謄本為證，核與被上訴人所提不動產權利移轉證書、土地及
    建物所有權狀所載相符，除被上訴人領得本件房地權利移轉證書即八十八年十月
    之前，前區分所有權人所欠繳之管理費共六萬二千二百元部份是否應由被上訴人
    繼受繳納外，復均為被上訴人所不爭，自堪信為真實；就被上訴人自取得本件「
    大灣江山大樓」房地即八十八年十一月起至八十九年八月止，共積欠上訴人管理
    費一萬七千二百八十元，其中一萬二千零九十六元並應給付上訴人自起訴狀繕本
    送達之翌日即八十九年六月十日起，其中一千七百二十八元並應給付自八十九年
    七月一日起，其中一千七百二十八元應給付自同年八月一日起，其中一千七百二
    十八元應給付自同年九月一日起，均至清償日止，按週年利率百分之五計算之利
    息，已經原審為對上訴人有利之判決，而被上訴人就該部份並未上訴，則該部份
    業已確定，合先敘明。
三、上訴人就原判決敗訴部份即八十八年十月之前，前區分所有權人所欠繳之管理費
    共六萬二千二百元部份上訴主張區分所有權人所繳納之管理費為公寓大廈公共基
    金之主要來源，區分所有權人對於公共基金之權利應隨區分所有權之移轉而移轉
    ，故管理費之債權乃對物徵收，並非具體已發生之私法上債權債務，本件被上訴
    人得對原有公共基金享有權利，自應繼受其前手住戶所欠繳之管理費方為合法公
    平。
    被上訴人則以公寓大廈管理條例第二十四條之規定係指區分所有權之繼受人雖未
    參與繼受前規約之制定，然為維持公寓大廈管理維護之一致性、提昇生活品質、
    確保良好生活環境、增進公共利益，雖未參與規約之制定，仍應受規約之拘束，
    以免繼受人逃避規約拘束，並非謂前手所積欠之具體已發生管理費等私法上債權
    債務關係亦須由繼受人繼受；被上訴人係於八十八年十月間經本院強制執行拍賣
    後承受取得本件門牌號碼臺南縣永康市○○路一０九號三樓之二之房地，依法係
    自領得權利移轉證書之日即同年十一月三日起始取得該房地所有權，自於取得所
    有權後始負擔給付管理費之責，不需負擔前所有權人所積欠之管理費等語置辯。
四、是本件兩造爭執之點厥為：被上訴人是否需負清償「大灣江山大樓」門牌號碼臺
    南縣永康市○○路一０九號三樓之二房屋所有權人於八十八年十月以前積欠之管
    理費？
（一）本件被上訴人係於八十八年十月間經本院強制執行拍賣後承受取得本件「大灣
      江山大樓」門牌號碼臺南縣永康市○○路一０九號三樓之二之房地，於同年十
      一月三日始領得權利移轉證書、取得所有權，有不動產權利移轉證書附卷可稽
      ，且經被上訴人自承無訛，復為上訴人所不爭，應堪信為真。
（二）共用部份、約定共用部份之修繕、管理、維護，由管理委員會負責人或管理委
      員會為之；其費用由公共基金支付或由區分所有權人按其共有之應有部份比例
      分擔之；公共基金之來源為：一、起造人就公寓大廈領得使用執照一年內之管
      理維護事項，應按工程造價一定比例或金額提列；二、區分所有權人依區分所
      有權人會議決議繳納；三、本基金之孳息；四、其他收入，公寓大廈管理條例
      第十條第二項前段、第十八條第一項分別定有明文，本件被上訴人既於八十八
      年十一月三日始成為「大灣江山大樓」區分所有權人，前已述及，揆諸首揭法
      條，上訴人自於該日之後始得依法及區分所有權人會議決議請求被上訴人給付
      管理費，於被上訴人成為區分所有權人之前，上訴人尚無從請求被上訴人支付
      管理費。
（三）按區分所有權之繼受人應繼受原區分所有權人依本條例或規約所定之一切權利
      義務，公寓大廈管理條例第二十四條固有明文，惟區分所有權之繼受人既於取
      得公寓大廈建物所有權時依法即得主張並需負擔公寓大廈管理條例第四條以降
      所定區分所有權人之各項權利義務，則前述第二十四條規定之意旨應在就「規
      約」所定之一切權利義務以法律強制區分所有權之繼受人取代前手受其拘束，
      不得主張其未參與規約之制訂而不受拘束，並非在令繼受人溯及概括承受前手
      因規約所生之一切債權債務，蓋公寓大廈規約為區分所有權人經區分所有權人
      會議決議之共同遵守事項，此觀公寓大廈管理條例第三條第十二款規定自明，
      性質上僅為區分所有權人間合意成立之債權契約，依債之相對性原則，本不得
      拘束契約當事人即制訂該規約之區分所有權人以外之人，然如此嗣後始陸續繼
      受成為區分所有權人者，因不受規約拘束，將致規約增進區分所有權人共同利
      益、確保良好生活環境之目的難以達成，或公寓大廈區分所有權人因而需一再
      召開區分所有權人會議以提供該區分所有權繼受人參與規約制訂或變更之機會
      ，大量增加公寓大廈管理上困難及區分所有權人之勞力、時間，況目前我國社
      會經濟發達、固有觀念改變，就土地、建物之買賣、移轉已甚為頻繁，而區分
      所有權人會議倘係就規約之訂定或變更為決議，依公寓大廈管理條例第三十一
      條第一項第一款之規定，尚需有區分所有權人三分之二以上及其區分所有權比
      例合計三分之二以上之出席，以出席人數四分之三以上及其區分所有權比例占
      出席人數區分所有權四分之三以上之同意始得行之，若規約無法適用於所有區
      分所有權人，或需一再召開需三分之二以上人數出席、出席人數中四分之三以
      上同意之區分所有權人會議，顯與公寓大廈管理條例加強公寓大廈之管理、提
      昇居住品質之目的相違，故法條特別就規約明定區分所有權之繼受人縱未參與
      規約之制訂，仍得取代前手而與前曾參與規約制訂之區分所有權人同受規約之
      拘束；至公寓大廈管理條例第二十四條所定區分所有權之繼受人應繼受原區分
      所有權人依「本條例」所定之一切權利義務部份，僅為訓示規定，於區分所有
      權繼受人之權利義務，並無任何實質之影響，殆無疑義。
（四）則區分所有權之繼受人既在取得公寓大廈建物所有權後，始依前述規定取代前
      手受規約之拘束，則在其取得公寓大廈房屋所有權前，既非區分所有權人，亦
      非規約當事人，就該房屋所有權人依公寓大廈管理條例或規約所負擔之義務，
      自無庸負責。
（五）至公寓大廈管理條例第十九條區分所有權人對於公共基金之權利應隨區分所有
      權之移轉而移轉之規定，適足以佐證同條例第二十四條之規定並非在令繼受人
      溯及概括承受前手因規約所生之一切債權債務，按倘區分所有權之繼受人依第
      二十四條之規定係溯及概括承受前手因規約所生之一切債權債務，則前區分所
      有權人因依區分所有權人會議決議繳納公共基金而對公共基金所得主張之權利
      ，本即在繼受人溯及概括承受之範圍內，自無庸另為隨同移轉之規定，是第二
      十四條法條文義應解為強制區分所有權繼受人應取代前手受規約所定一切權利
      義務之拘束。況倘將第二十四條之規定解為區分所有權之繼受人係溯及概括承
      受前手因規約所生之一切債權債務，因管理費債務並無公示性，管理委員會對
      欠繳管理費之區分所有權人追討債務亦無困難，而我國民事法律本不保障怠於
      行使權利者，此乃消滅時效制度所由設，又區分所有權人未繳納公共基金者，
      直轄市、縣（市）主管機關尚得對區分所有權人處四萬元以上二十萬元以下之
      罰鍰，則對於區分所有權繼受人之保障顯有未周，且與我國民事法制乃保障勤
      於行使權利者之精神相扞格，復將使管理費債務無法就該區分所有權房屋拍賣
      取償，蓋若前手積欠之管理費債務亦由區分所有權繼受人溯及概括承受，一旦
      管理委員會拍賣原欠費區分所有權人之區分所有權房屋，則拍定後拍定人領得
      權利移轉證書時，執行債務人即原欠費區分所有權人旋已對執行債權人不負任
      何管理費債務，勢亦將創設無從以拍賣區分所有權房屋取償之債務類型，對管
      理委員會追償管理費債務亦無助益反有危害，故依文義、立法及合憲解釋，咸
      應認公寓大廈管理條例第二十四條之規定僅在強制區分所有權繼受人應取代前
      手受規約所定一切權利義務之拘束，並非在令繼受人溯及概括承受前手因規約
      所生之一切債權債務。
（六）再者，本件「大灣江山大樓」規約並無區分所有權人應承擔前手積欠之管理費
      之約定，有該「大灣江山大樓」管理委員會組織章程暨住戶公約在卷可考，是
      被上訴人於八十八年十一月三日後雖成為區分所有權人而依法受該規約之拘束
      ，仍無承擔前區分所有權人積欠之管理費之義務。
（七）末查，上訴人亦始終未能舉證證明被上訴人曾承擔前手之管理費債務。
五、從而，上訴人請求被上訴人繳納本件「大灣江山大樓」房屋前區分所有權人自八
    十五年間起積欠之管理費六萬二千二百元，洵屬無據，原審駁回上訴人此部份之
    請求，自無違誤，上訴意旨就該部分求為廢棄，並無理由。
六、據上論結，本件上訴無理由，依民事訴訟法第四百三十六條之一第三項、第四百
    四十九條第一項、第七十八條判決如主文。
中      華      民      國    九十      年      一      月     三十     日
                              臺灣高雄地方法院民事第二庭
~B審判長法官  謝靜雯
~B法      官  朱玲瑤
~B法      官  洪文慧
右為正本係照原本作成。
本判決不得上訴。
中      華      民      國    九十      年      一      月     三十一    日
~B法院書記官  陳惠玲


司法院資訊處製作；財團法人民間司法改革基金會備份。
